臺灣臺北地方法院民事判決
110年度訴字第6752號
原      告  謝曜州  

訴訟代理人  包盛顥律師                  
被      告  曾韋禎  
上列當事人間損害賠償等事件，本院於民國110年12月24日言詞
辯論終結，判決如下：
    主  文
被告應給付原告新臺幣30,000元，及自民國110年8月28日起至清
償日止，按週年利率百分之5計算之利息。
被告應於本判決確定後7日內，在臉書網站（網址http：//www .
Facebook.com）之名為「曾韋禎」帳號中，以臉書預設字體及字
型大小，刊登如附件所示之道歉啟事於該臉書網站首頁連續30日
，且閱覽權限不得限制。
原告其餘之訴駁回。 
訴訟費用由被告負擔十分之九，餘由原告負擔。
本判決第一項得假執行；但被告如以新臺幣30,000元為原告預供
擔保後，得免為假執行。 
原告其餘假執行之聲請駁回。  
　　事實及理由
一、原告主張略以：
　㈠原告於民國110年6月16日上午7時許，以其所有之臉書帳號「
    謝曜州」登入臉書社群網站，並於其之好友帳號名稱「曾薏
    蘋」之公開貼文下，回覆「他每次ＱＡ都出狀況」。詎遭帳號
    名稱「曾韋禎」之人閱覽後，基於公然侮辱之犯意，以「你
    吃屎啦。明明就是聯合報寫假新聞，這樣還要怪陳宗彥」等
    語在該不特定多數人均可瀏覽之動態留言區辱罵、指述原告
    ，原告素與此被告未結識，無私交，被其以不實之語句攻擊
    ，造成原告之社會評價遭到貶損，侵害原告之名譽權。
　㈡被告於臉書公開區域張貼回覆辱罵原告「你吃屎啦」之行為
    ，係侵害原告之名譽權，原告依民法第184條第1項前段之規
    定，向被告請求新臺幣(下同)30,000元之損害賠償：
　⒈按因故意或過失，不法侵害他人之權利者，負損害賠償責任
    ；不法侵害他人之身體、健康、名譽、自由、信用、隱私、
    貞操，或不法侵害其他人格法益而情節重大者，被害人雖非
    財產上之損害，亦得請求賠償相當之金額，民法第184條第1
    項前段、第195條第1項前段定有明文。
　⒉次按民法上名譽權之侵害非即與刑法之誹謗罪相同，名譽有
    無受損害，應以社會上對個人評價是否貶損作為判斷之依據
    ，苟其行為足以使他人在社會上之評價受到貶損，不論其為
    故意或過失，均可構成侵權行為，其行為不以廣佈於社會為
    必要，僅使第三人知悉其事，亦足當之，最高法院90年台上
    字第646號民事判例意旨可資參照。
　⒊本件被告以其臉書帳號，率爾在帳號名稱「曾薏蘋」之公開
    、不特定多數人得以共見共聞之貼文下方留言區，以文字留
    言前揭語句回覆原告「你吃屎啦」，使原告感受難堪，且對
    原告之人格評價及社會地位造成負面影響，足以貶低原告名
    譽，是以原告依首揭民法第184條第1項前段規定，向被告請
    求侵權行為之損害賠償。又被告上開辱罵之行為，造成原告
    之精神受有極大之痛苦，依前揭民法第195條第1項前段規定
    ，以及參照最高法院51年台上字第223號民事判例意旨，被
    告不法侵害原告之名譽及人格法益，致原告精神上受有痛苦
    ，是原告依法向被告請求慰撫金。
　㈢原告因被告之言論內容所受之損害，僅以金錢賠償，不足填
    補，是原告請求被告以起訴狀附件所示方式刊登道歉啟事，
    為回復原告名譽之適當及必要之處分。
　㈣並聲明：
　⒈被告應給付原告30,000元，及自起訴狀繕本送達翌日起至清
    償日止，按年息百分之5計算之利息。
　⒉被告應於本判決確定後7日內，在臉書網站（網址http：
　  //www.Facebook .com）之名為「曾韋禎」帳號中，以臉書
    預設字體及字型大小，以起訴狀附件所載之方式及內容刊登
    對於原告之道歉啟事，貼文期間及閱覽權限不得限制。
　⒊願供擔保，請准予宣告假執行。
二、被告則以：
  ㈠被告於2021年6月16日，在「曾薏蘋」臉書底下，對於原告指
    稱內政部次長陳宗彥美次QA都出狀況。因此次分明是「聯合
    報」造假陳宗彥沒說過的話當新聞，並非陳宗彥失言或口誤
    。卻還要遭原告抹黑。因此答覆原告表示：「你吃屎啦。明
    明就是聯合報寫假新聞，這樣還要怪陳宗彥。」等語。且該
    則留言存在不到數小時隨即刪除，尚難認原告有何權益遭受
    損害等語，資為抗辯。
　㈡並聲明：
　⒈原告之訴駁回。
　⒉如受不利判決，願提供擔保請准宣告免為假執行。
三、本件不爭執事項如下：
　㈠被告於110年6月16日上午7時許，於帳號名稱「曾薏蘋」之臉
    書頁面，以帳號名「曾韋禎」於臉書回覆原告：「你吃屎啦
    。明明就是聯合報寫假新聞，這樣還要怪陳宗彥。」(下稱
    系爭留言)。
　㈡系爭帳號名稱「曾薏蘋」之臉書頁面及系爭留言係設定為「
    公開」，屬不特定多數人得以共見共聞之臉書網頁介面。
四、本件爭點如下：
　㈠被告之行為是否不法侵害原告之名譽權？　
　㈡原告得否請求被告賠償其所受之非財產上損害？如可，賠償
    之數額應為若干？
　㈢原告請求被告在臉書貼文刊登道歉啟事以回復其名譽，有無
    理由？　
五、得心證之理由：
　　本件原告主張被告於110年6月16日上午7時許，於帳號名稱
    「曾薏蘋」之臉書頁面，以名為「曾韋禎」之帳號，貼文回
    覆原告：「你吃屎啦。明明就是聯合報寫假新聞，這樣還要
    怪陳宗彥。」(下稱系爭留言)等情，業據提出與其所述相符
    之臉書網頁資料為證（見臺灣士林地方法院110年度訴字第1
    196號卷第23頁），且為兩造所不爭執，堪信為真實。惟本
    件原告主張被告上開行為已不法侵害其名譽權，爰依民法第
    184條第1項前段、第195條第1項等規定，請求被告賠償其所
    受非財產上損害，並請求被告在個人臉書刊登道歉啟事以回
    復其名譽等情，業據被告否認，並以上開情詞置辯。茲就本
    件爭執之事項及本院之判斷，析述如下：
  ㈠被告之行為是否不法侵害原告之名譽權？
  ⒈按因故意或過失，不法侵害他人之權利者，負損害賠償責任
    ；不法侵害他人之身體、健康、名譽、自由、信用、隱私、
    貞操，或不法侵害其他人格法益而情節重大者，被害人雖非
    財產上之損害，亦得請求賠償相當之金額。民法第184條、
    第195條第1項分別定有明文。
  ⒉經查，被告於不特定多數人得以共見共聞之臉書網頁介面發
    表系爭留言，因系爭留言中包含：「你吃屎啦。」等不雅字
    句，顯屬粗俗之罵人話語，並帶有輕侮、鄙視對方之意，客
    觀上已足使原告在社會上之評價受到貶損，並造成原告之名
    譽受有損害，應足認被告發表系爭留言之行為，已構成故意
    不法侵害原告名譽之侵權行為。
  ⒊準此，原告主張被告於系爭臉書發表系爭留言之行為，應已
    構成侵權行為等情，非屬無據，應予肯認。
　㈡原告得否請求被告賠償其所受之非財產上損害？如可，賠償
    之數額應為若干？
  ⒈按不法侵害他人之人格權，被害人受有非財產上損害，請求
    加害人賠償相當金額之慰撫金時，法院對於慰撫金之量定，
    應斟酌實際加害情形、所造成之影響、被害人所受精神上痛
    苦之程度、雙方之身分、地位、經濟狀況及其他各種情形，
    以核定相當之數額（最高法院47年度台上字第1221號、51年
    度台上字第223號判決意旨參照）。
　⒉經查，被告確有不法侵害原告名譽之情形，詳如上述，是以
    ，依民法第184條、第195條第1項前段等規定，原告自得請
    求被告賠償相當金額之慰撫金。準此，本院於審酌兩造之職
    業、學經歷及年收入、名下財產、指摘內容對原告名譽權之
    侵害程度等一切情狀後，認原告請求被告賠償精神慰撫金30
    ,000元等情，數額部分未有失當之情形，自應予准許。
　⒊又按給付無確定期限者，債務人於債權人得請求給付時，經
    其催告而未為給付，自受催告時起，負遲延責任。其經債權
    人起訴而送達訴狀，或依督促程序送達支付命令，或為其他
    相類之行為者，與催告有同一之效力；遲延之債務，以支付
    金錢為標的者，債權人得請求依法定利率計算之遲延利息；
    應付利息之債務，其利率未經約定，亦無法律可據者，週年
    利率為百分之5，民法第229條第2項、第233條第1項前段及
    第203條分別定有明文。因本件原告對被告之侵權行為損害
    賠償請求權應屬無確定期限之給付，又本件起訴狀繕本係於
    110年8月17日寄存送達於被告，並於110年8月27日生送達之
    效力，此有送達證書在卷可稽（見臺灣士林地方法院110年
    度訴字第1196號卷第67頁），揆諸前開說明，原告請求被告
    給付自起訴狀繕本送達翌日即自110年8月28日起，至清償日
    止，按週年利率百分之5計算之利息等情，即屬有據，亦應
    予准許。
  ㈢原告請求被告在臉書貼文刊登道歉啟事以回復其名譽，有無
    理由？
  ⒈按名譽被侵害者，被害人得請求回復名譽之適當處分，民法
    第195條第1項後段定有明文。又所謂適當之處分，係指該處
    分在客觀上足以回復被害且屬必要者而言，須依實際加害程
    度及被害人之身分、地位、職業、被害之程度，以為酌定之
    標準，縱有登報道歉之必要，亦必其登報內容適當而後可（
    最高法院98年度台上字第640號判決意旨參照）。
  ⒉經查，被告係利用臉書貼文之方式侵害原告之名譽，應足認
    系爭留言經由臉書網路傳播後，已足使臉書網路之不特定使
    用者可共見，是原告請求被告以於臉書刊登道歉啟事之方式
    回復其名譽，應有其必要性。又就臉書刊登道歉啟示之內容
    及方式，本院審酌系爭留言之內容，暨兩造之身分、地位及
    經濟狀況，認命被告將如附件所示內容之道歉啟事，刊登於
    被告個人之臉書網站首頁30日，已足回復原告之名譽，且未
    有強令被告自我羞辱或損及被告人性尊嚴之情形，核屬適當
    ，應予准許。原告逾此範圍之請求，則為無理由，應予駁回
    。
六、綜上所述，原告依民法第184條第1項前段及第195條第1項等
    規定，請求被告給付新臺幣30,000元，及自民國110年8月28
    日起至清償日止，按週年利率百分之5計算之利息；並請求
    被告應於本判決確定後7日內，在臉書網站（網址http：//w
    ww .Facebook.com）之名為「曾韋禎」帳號中，以臉書預設
    字體及字型大小，刊登如附件所示之道歉啟事於該臉書網站
    首頁連續30日，且閱覽權限不得限制等情，為有理由，應予
    准許。逾此範圍之請求，則為無理由，應予駁回。
七、本件原告勝訴部分所命給付之金額未逾500,000元，依民事
    訴訟法第389條第1項第5款規定，不待原告聲請，應依職權
    宣告假執行，並依職權宣告被告如預供相當之擔保金額，得
    免為假執行。至原告敗訴部分，其假執行之聲請已失所附麗
    ，應併予駁回。
八、本件事證已臻明確，兩造其餘主張、陳述及所提證據，經本
    院審酌後，認與本件判斷結果無影響，爰毋庸再予一一審酌
    ，附此敘明。
九、訴訟費用負擔之依據：民事訴訟法第79條。　　　
中　　華　　民　　國　　111 　年　　1　　月　　20　　日
                  民事第二庭    法　官　陳雅瑩
以上正本係照原本作成。
如對本判決上訴，須於判決送達後20日內向本院提出上訴狀。如
委任律師提起上訴者，應一併繳納上訴審裁判費。
中　　華　　民　　國　　111 　年　　1　　月　　20　　日
                                書記官  鄭以忻
附件、（本院判決應命被告於個人臉書刊登之道歉啟事）　
本人曾韋禎於Facebook上帳號名稱為「曾薏蘋」之公開貼文下，
以「你吃屎啦。明明就是聯合報寫假新聞，這樣還要怪陳宗彥。
」之貼文回覆謝曜州先生，致損害謝曜州先生之名譽，特此以本
道歉啟事向曜州先生表達歉意。
道歉人：曾韋禎。